【裁判字號】    97,消債更,421
【裁判日期】    971118
【裁判案由】    更生事件
【裁判全文】
臺灣臺中地方法院民事裁定           97年度消債更字第421號
聲  請  人  乙○○
債  權  人  有限責任台中市第二信用合作社
                      統一編號.
債  權  人  有限責任台中市第二信用合作社
                      統一編號.
債  權  人  台灣土地銀行股份有限公司
                      統一編號.
債  權  人  兆豐國際商業銀行
                      統一編號.
債  權  人  花旗銀行股份有限公司
                      統一編號.
債  權  人  美商美國運通銀行股份有限公司台北分行
                      統一編號.
債  權  人  荷商荷蘭銀行股份有限公司台北分公司
                      統一編號.
債  權  人  台灣中小企業銀行股份有限公司
                      統一編號.
債  權  人  台中商業銀行股份有限公司
                      統一編號.
債  權  人  香港上海匯豐銀行股份有限公司
                      統一編號.
債  權  人  聯邦商業銀行股份有限公司
                      統一編號.
債  權  人  匯豐銀行股份有限公司(原中華)
                      統一編號.
債  權  人  萬泰商業銀行股份有限公司
                      統一編號.
債  權  人  台新國際商業銀行股份有限公司
                      統一編號.
債  權  人  日盛國際商業銀行股份有限公司
                      統一編號.
債  權  人  中國信託商業銀行股份有限公司
                      統一編號.
債  權  人  美商美國運通銀行股份有限公司台北分行
                      統一編號.
債  權  人  己○○
債  權  人  庚○○
債  權  人  辛○○
債  權  人  戊○○
債  權  人  丁○○
                        生化室.
債  權  人  甲○○○○○
                      統一編號.
債  權  人  友邦產物保險股份有限公司台中分公司
                      統一編號.
債  權  人  丙○○
上列當事人因消費者債務清理事件聲請更生，本院裁定如下：
    主  文
聲請駁回。
聲請費用由聲請人負擔。
    理  由
一、按債務人與金融機構協商成立者，不得聲請更生或清算，但
    因不可歸責於己之事由，致履行顯有重大困難者，不在此限
    ；本條例施行前，債務人依金融主管機關協調成立之中華民
    國銀行公會會員辦理消費金融案件無擔保債務協商機制與金
    融機構成立之協商，準用前項之規定，消費者債務清理條例
    第151條第5項、第 6項分別定有明文。又聲請更生或清算不
    合程式或不備其他要件者，法院應以裁定駁回之，但其情形
    可以補正者，法院應定期間先命補正，復為同條例第 8條所
    明定。
二、查本件債務人於本法實行前曾與銀行成立協商，每月繳款新
    台幣肆萬玖仟貳佰拾捌元，嗣因收入減少以致毀諾，爰依
    法聲請更生等語。經查債務人主張之事實，業據提出九十五
    年債務協商協議書為憑，足堪採信。另就債務人毀諾係屬不
    可歸責一節，經本院依職權向各金融機關債權人函查債務人
    消費明細紀錄顯示，債務人消費內容部分為視聽娛樂（水鴛
    鴦KTV）、餐旅住宿（明琴清境山莊）、百貨消費 （惠康百
    貨、福元百貨股份有限公司、遠百、愛的世界）。此外，債
    務人於各家銀行皆大量密集預借現金卡消費（自91年到95年
    間持續不斷，且金額皆超過五十萬元，94年更高達一百多萬
    元），並於短期內密集使用台新銀行、花旗銀行預借現金之
    額度四十萬元、十萬元後聲請協商，其中已有高度道德風險
    。債務人於庭訊中供稱係為幫助其夫維持水電工程之經營等
    語，衡諸上述各事由，債務人以大量預借現金之方式，以支
    應其夫經營水電工程，即係承擔逾越其收入之高額風險，嗣
    後再以無力支付為「不可歸責」之事由，不啻係將其夫之之
    經營風險逕行轉由債權人承擔，不符合公平原則。此項乃屬
    「可歸責」於債務人之原因，核與消費者債務清理條例第15
    1條第5項之要件不符。
三、又債務人之消費內容既如前述，核與消費者債務清理條例第
    134條第4款所稱：「浪費、賭博或其他投機行為，致財產顯
    然減少或負擔過重之債務」等不免責事由相當。再經本院訊
    問各該債權人亦表明反對債務人之更生聲請，顯見本件縱令
    進入更生程序，亦將因其更生方案無法獲致債權人會議通過
    或法院認可而宣告清算，徒增程序勞費，毫無實益。是本件
    債務人聲請更生，既違背消費者債務清理條例第151條第5項
    之規定，且上開欠缺又屬無從補正，依上說明，自應駁回其
    更生之聲請，爰裁定如主文。
中    華    民    國    97    年    11    月    18    日
                  民事庭        法      官  張升星
上為正本係照原本作成
如不服本裁定，應於裁定送達後10日內，以書狀向本院提出抗告
，並繳納抗告費新臺幣1千元。
中    華    民    國    97    年    11    月    18    日
                                書  記  官  賴日添


司法院資訊處製作；財團法人民間司法改革基金會備份。
